【裁判字號】    96,訴,2041
【裁判日期】    970616
【裁判案由】    毒品危害防制條例
【裁判全文】
臺灣臺北地方法院刑事判決              96年度訴字第2041號
公  訴  人  臺灣臺北地方法院檢察署檢察官
被      告  甲○○
                    現於臺灣臺北監獄臺北分監
上列被告因毒品危害防制條例案件，經檢察官提起公訴（96年度
毒偵字第3123號），本院判決如下：
    主  文
甲○○施用第一級毒品，累犯，處有期徒刑拾月。又施用第二級
毒品，累犯，處有期徒刑捌月，扣案之第二級毒品甲基安非他命
壹包（驗餘淨重零點參壹陸壹公克）沒收銷燬之，夾鏈袋陸個、
玻璃球吸食器壹組，均沒收。應執行有期徒刑壹年參月，扣案之
第二級毒品甲基安非他命壹包（驗餘淨重零點參壹陸壹公克）沒
收銷燬之，夾鏈袋陸個、玻璃球吸食器壹組，均沒收。
    事  實
一、甲○○前因施用毒品案件，經本院以90年度毒聲字第1388號
    裁定送觀察、勒戒後，認無繼續施用毒品傾向，由臺灣板橋
    地方法院檢察署以91年度毒偵字第1152號為不起訴處分，並
    於民國91年3 月15日釋放出所，復因施用毒品案件，經臺灣
    板橋地方法院以92年度毒聲字第518 號裁定送觀察、勒戒，
    認有繼續施用毒品傾向，再依92年度毒聲字第1300號裁定送
    強制戒治，於93年1 月9 日停止戒治出所，93年4 月20日停
    止戒治期滿未撤銷；另因違反電信法等案件，經臺灣板橋地
    方法院以92年度訴字第294 號判決處有期徒刑4 月確定，又
    因違反毒品危害防制條例案件，經本院以91年度簡字第1480
    號判決處有期徒刑3 月確定，上開2 案經臺灣高等法院以93
    年度聲字第134 號裁定應執行刑有期徒刑6 月。復因施用毒
    品案件，經臺灣板橋地方法院以92年度簡字第1259號判決處
    有期徒刑6 月，並接續執行，於93年11月17日縮刑期滿執行
    完畢。詎甲○○仍未戒除毒癮，於前揭觀察、勒戒、強制戒
    治執行完畢釋放後5 年內，復基於施用第一級毒品海洛因、
    第二級毒品甲基安非他命之犯意，於96年10月2 日上午10時
    10分許為警採尿前回溯26小時之某時，在不詳地點，施用第
    一級毒品海洛因1 次，另於96年10月2 日凌晨2 時許，在臺
    北市○○區○○路47巷5 弄2 號5 樓，以將甲基安非他命放
    入玻璃球內，燒烤產生煙霧而吸食之方式，施用甲基安非他
    命1 次，嗣於96年10月2 日上午10時10分許，為警在上址查
    獲，並扣得供其施用之第二級毒品甲基安非他命1 包（驗餘
    淨重0.3161公克）、夾鏈袋6 個、玻璃球吸食器1 組。經警
    採尿送驗呈嗎啡及安非他命陽性反應，始悉上情。
二、案經臺北市政府警察局文山第一分局報請臺灣臺北地方法院
    檢察署檢察官偵查起訴。
    理  由
壹、證據能力部分：
    被告以外之人於審判外之言詞或書面陳述，除法律有規定者
    外，不得作為證據，刑事訴訟法第159 條第1 項固定有明文
    ，然鑑定之經過及其結果，應命鑑定人以言詞或書面報告，
    同法第206 條第1 項亦規定甚明，是鑑定人以書面為鑑定報
    告提出於法院，依刑事訴訟法第159 條第1 項立法理由及同
    法第206 條第1 項規定，即具有證據能力。又按現行刑事訴
    訟法關於「鑑定」之規定，除選任自然人充當鑑定人外，另
    設有囑託機關鑑定制度。依同法第198 條、第208 條之規定
    ，不論鑑定人或鑑定機關、團體，固均應由法院、審判長、
    受命法官或檢察官視具體個案之需要而為選任、囑託，並依
    第206 條之規定，提出言詞或書面報告，始符合同法第159
    條第1 項所定得作為證據之「法律有規定」之情形。否則所
    為之鑑定，仍屬傳聞證據。然於司法警察機關調查中之案件
    ，為因應實務上，或因量大、或有急迫之現實需求，例行性
    當然有鑑定之必要者，例如毒品之種類與成分、尿液之毒品
    反應，或者槍彈有無殺傷力等鑑定，基於檢察一體原則，得
    由該管檢察長對於轄區內之案件，以事前概括選任鑑定人或
    囑託鑑定機關、團體之方式，俾便轄區內之司法警察官、司
    法警察對於調查中之此類案件，得即時送請先前已選任之鑑
    定人或囑託之鑑定機關、團體實施鑑定，以求時效（法務部
    92年9 月1 日法檢字第0920035083號函參照，刊載於法務部
    公報第312 期）。此種由檢察機關概括選任鑑定人或概括囑
    託鑑定機關、團體，再轉知司法警察官、司法警察於調查犯
    罪時參考辦理之作為，法無明文禁止，係為因應現行刑事訴
    訟法增訂傳聞法則及其例外規定之實務運作而為。此種由司
    法警察官、司法警察依檢察官所概括選任之鑑定人或囑託鑑
    定機關、團體所為之鑑定結果，與檢察官選任或囑託為鑑定
    者，性質上並無差異，同具有證據能力（最高法院96年度臺
    上字第2860號判決參照）。被告甲○○於96年10月2 日為警
    所採集之尿液，經臺北市政府警察局文山第一分局依前開作
    業流程，送請臺灣尖端先進生技醫藥股份有限公司（以下簡
    稱尖端生技公司）鑑定後，其所出具之濫用藥物檢驗報告，
    揆諸前揭說明，自屬「法律規定」得為證據者，具有證據能
    力；至其餘資以認定本案犯罪事實之非供述證據（詳後述）
    ，性質上為公務員職務上所製作之文書，且無證據可認有何
    顯不可信之情況，依刑事訴訟法第159 條之4 第1 款之規定
    ，自有證據能力，合先敘明。
貳、實體部分：
一、訊據被告甲○○固坦承有於上開時地以玻璃球燒烤產生煙霧
    之方式，施用甲基安非他命，惟矢口否認有何施用第一級毒
    品海洛因犯行，辯稱：因服用海洛因會上癮，故從未吸食該
    種毒品，也未同時將海洛因及安非他命參雜施用云云（見本
    院卷第73、74頁97年5 月29日準備程序筆錄）。
二、經查：被告尿液經送鑑定結果，呈甲基安非他命陽性反應，
    扣案之白色透明結晶袋1 包亦含甲基安非他命成分，有尖端
    生技公司96年10月15日濫用藥物檢驗報告、交通部民用航空
    局航空醫務中心毒品鑑定書在卷可稽（見偵卷第43、53頁）
    ，復有扣案如事實欄所述之毒品、夾鏈袋、吸食器等物可資
    佐證，被告施用安非他命之自白與事實相符，堪信為實。
三、被告雖辯稱未曾施用第一級毒品海洛因云云，惟查：被告於
    96年10月2 日上午10時10分許，為警查獲採集之尿液經送尖
    端生技有限公司，以氣相層析質譜儀分析法（GC/MS ）檢驗
    結果，確呈嗎啡類陽性反應，有該公司96年10月15日出具之
    濫用藥物檢驗報告可參，並經鑑定人具結屬實（見偵卷第42
    、43頁）；又按以氣相層析質譜儀分析法進行確認，不致產
    生偽陽性反應，而毒品施用後於尿液、血液中可檢出之最大
    時限，與施用劑量、施用頻率、施用方式、施用者飲水量之
    多寡、個人體質、代謝情況、檢體收集時間點及所用檢測方
    法之靈敏度等因素有關，一般於尿液中可檢出之最大時限，
    海洛因為2 至4 天，有行政院衛生署管制藥品管理局92年7
    月23日管檢字第0920005609號函附卷可參。復按海洛因經注
    射或吸入人體後，約百分之80於24小時內自尿中排出，國外
    文獻報導注射6 毫克之海洛因鹽酸鹽，其代謝物嗎啡之平均
    可檢出時限約為26小時，亦有行政院衛生署藥物食品檢驗局
    於81年9 月8 日（81）藥檢壹字第8114885 號函可資參照。
    綜上所述，被告尿液送驗係採氣相層析質譜分析法進行確認
    ，已足排除被告因服用藥物導致呈毒品偽陽性反應之可能。
    至被告雖於本院訊問中辯稱：多年來皆服用降血壓及咳嗽藥
    云云，惟其於警詢中初稱：查獲前曾服用降血壓及普拿疼感
    冒藥云云（見同偵卷第7 頁背面），是被告究服用何種藥物
    ，前後供述不一，其所辯是否屬實，已非無疑；再查，本件
    被告前曾多次因施用第二級毒品而經觀察勒戒、強制戒治程
    序，然未曾因服用上開藥物而檢驗出其尿液含有第一級毒品
    海洛因陽性反應等情，業據被告自承在卷（見同上準備程序
    筆錄），並有臺灣高等法院被告前案紀錄表在卷可稽，本件
    被告尿液鑑驗結果既呈海洛因代謝物嗎啡陽性反應，顯見被
    告確有於經警採尿前26小時內某時施用海洛因之事實，且與
    服用其他藥物無涉，被告所辯不足採信，本件事證明確，其
    犯行堪以認定，應依法論科。
二、按海洛因與甲基安非他命均具有成癮性、濫用性，對社會危
    害甚大，分屬毒品危害防制條例第2 條第2 項第1 款、第2
    款所規定之第一級、第二級毒品。核被告甲○○所為，係犯
    毒品危害防條例第10條第1 項之施用第一級毒品罪，及同條
    第2 項之施用第二級毒品罪。其施用甲基安非他命前持有該
    等毒品之低度行為，為施用之高度行為所吸收，不另論罪。
    被告所犯上開2 罪間，犯意各別，行為互殊，應分論併罰。
    查被告有如前述事實欄所示之犯罪及執行紀錄，有臺灣高等
    法院被告前案紀錄表在卷可考，其受有期徒刑執行完畢後，
    5 年以內故意再犯本件有期徒刑以上之罪，為累犯，應依刑
    法第47條第1 項規定加重其刑。爰審酌被告前經觀察勒戒、
    強制戒治等程序，並經判處刑罰，仍不知悔改，復繼續沾染
    毒品惡習，其施用毒品行為對於自身危害程度非輕、其犯罪
    之動機、目的、手段、智識程度，暨犯後仍否認部分犯行之
    態度等一切情狀，就所犯2 罪分別量處有期徒刑10月及8 月
    ，並定應執行刑如主文所示。至扣案之第二級毒品甲基安非
    他命1 包（驗餘淨重0.3161公克），應依毒品害防制條例第
    18條第1 項前段規定沒收銷燬之；而夾鏈袋6 個、玻璃球吸
    食器1 組為被告所有且供犯罪所用之物，業據其供明在卷（
    見同偵卷第38頁），應依刑法第38條第1 項第2 款之規定宣
    告沒收。
據上論斷，應依刑事訴訟法第299 條第1 項前段，毒品危害防制
條例第10條第1 項、第2 項、第18條第1 項前段，刑法第11條前
段、第47條第1 項、第51條第5 款、第38條第1 項第2 款，判決
如主文。
本案經檢察官呂俊儒到庭執行職務。
中    華    民    國    97    年    6     月    16    日
                  刑事第七庭審判長法  官  孫惠琳
                                  法  官  許泰誠
                                  法  官  孫正華
上正本證明與原本無異。
如不服本判決，應於判決送達後10日內向本院提出上訴狀 (應抄
附繕本)。
                                  書記官  葉潔如
中    華    民    國    97    年    6     月    16    日
附錄本案論罪科刑法條全文：
毒品危害防制條例第10條
施用第一級毒品者，處6 月以上5 年以下有期徒刑。
施用第二級毒品者，處3 年以下有期徒刑。


司法院資訊處製作；財團法人民間司法改革基金會備份。
